【裁判字號】    95,訴,129
【裁判日期】    980227
【裁判案由】    貪污
【裁判全文】
臺灣臺東地方法院刑事判決               95年度訴字第129號
公  訴  人  臺灣臺東地方法院檢察署檢察官
被      告  戊○○
            丙○○
            己○○
上三人共同
選任辯護人  邱聰安律師
被      告  甲○○
選任辯護人  陳秀卿律師
            林世芬律師
上列被告等因貪污治罪條例等案件，經檢察官提起公訴（93年度
偵字第1585、1629、1664、2343號）後，聲請改依協商程序而為
判決，本院合議庭裁定由受命法官獨任進行協商程序，判決如下
：
    主  文
戊○○不具公務員之身分，對於公務員關於違背職務之行為，交
付賄賂，處有期徒刑壹年陸月，褫奪公權貳年；減為有期徒刑玖
月，褫奪公權壹年。又共同為他人處理事務，意圖為自己不法之
利益，而為違背其任務之行為，致生損害於本人之財產，處有期
徒刑捌月；減為有期徒刑肆月。應執行有期徒刑壹年，緩刑肆年
，褫奪公權壹年。
丙○○共同連續為他人處理事務，意圖為自己不法之利益，而為
違背其任務之行為，致生損害於本人之財產，處有期徒刑拾月；
減為有期徒刑伍月。又連續行使偽造私文書，足以生損害於公眾
及他人，處有期徒刑拾月；減為有期徒刑伍月；如附表所示偽造
之「鐘啟榮」印文共壹佰貳拾玖枚均沒收。應執行有期徒刑玖月
，緩刑參年；如附表所示偽造之「鐘啟榮」印文共壹佰貳拾玖枚
均沒收。
己○○共同為他人處理事務，意圖為自己不法之利益，而為違背
其任務之行為，致生損害於本人之財產，處有期徒刑拾月；減為
有期徒刑伍月，如易科罰金，以新臺幣壹仟元折算壹日；緩刑參
年。
甲○○不具公務員之身分，對於公務員關於違背職務之行為，交
付賄賂，處有期徒刑壹年陸月，褫奪公權貳年，減為有期徒刑玖
月，緩刑肆年，褫奪公權壹年。
    事  實  及  理  由
一、犯罪事實引用如附件之起訴書所載。
二、證據：
（一）證人林春嬌、馬玉龍、吳錦猶、沈炳堯、吳建達、黃豐益
      、李珠真、宋和昇、黃正一、辛○○、吳錦猶、李海乎、
      林子淇之證言及兼證人丙○○、乙○○、戊○○之證言。
（二）東海岸公教渡假中心─省立成功商水實習旅館興建大樓水
      電工程契約1份。
（三）臺灣省電機技師公會91年1月15日臺灣省電技琛字第91001
      號鑑定報告書。
（四）東海岸公教渡假中心─省立成功商水實習旅館興建大樓水
      電工程歷次驗收紀錄。
（五）東海岸公教渡假中心─省立成功商水實習旅館興建大樓水
      電工程第一次至第十次之「部分估驗報告」、「發包工程
      部分估驗計價表」及「估驗明細表」。
（六）國立成功商業水產職業學校公教渡假中心─實習旅館三至
      八（期）估驗複驗紀錄（89年6月9日）、國立成功商業水
      產職業學校公教渡假中心─實習旅館水電工程完工確認紀
      錄（89年6月9日）、戊○○建築師事務所89年 6月21日遠
      字第 89124號函、添富電機股份有限公司89年7月6月添成
      字第890704號函、國立成功商業水產職業學校89年 7月14
      日成職總字第1226號及89年 7月15日成職總字第1279號函
      。
（七）國立成功商業水產職校協調會紀錄（89年 7月27日）、添
      富電機股份有限公司89年 7月31日添成字第890707號函（
      傳真本）與竣工報告書、戊○○建築師事務所89年 6月23
      日遠字第89121號、89年8月1日遠字第89153號函及國立成
      功商業水產職業學校89年8月1日函。
（八）東海岸公教渡假中心實習旅館新建工程（水電工程）工程
      結算書。
（九）臺灣銀行臺東分行第000000000000號帳戶存摺及臺東縣成
      功鎮農會00000-0-0號帳戶交易明細表各1份。
（十）被告之自白或不利於己之陳述。
（十一）綜上各節相互參研，足認被告自白與事實相符，本件事
        證明確，被告犯行堪予認定，應依法論科。
三、被告4人行為後，刑法業於94年2月2日修正公布，於95年7月
    1 日修正施行。修正後刑法第2條第1項之規定係規範行為後
    法律變更所生新舊法律比較適用之準據法，雖亦經修正，但
    因屬適用法律之準據法，本身尚無比較新舊法之問題，應一
    律適用修正後刑法第2條第1項之規定，為從舊從輕之比較，
    且比較時應就罪刑有關之共犯、未遂犯、想像競合犯、牽連
    犯、連續犯、結合犯，以及累犯加重、自首減輕暨其他法定
    加減原因（如身分加減）與加減例等一切情形，綜其全部罪
    刑之結果而為比較（最高法院95年度第 8次刑庭會議決議參
    照）。茲就本案罪刑涉及法律變更之部分，比較新、舊法如
    下：
（一）刑法第28條有關共同正犯之規定，修正前正犯定義則為共
      同「實施」犯罪。依刑法修正立法理由，修正前所指「實
      施」概念，涵蓋「陰謀、預備、著手、實行（31年院字24
      04號解釋參照），範圍較廣。修正後刑法第28條針對正犯
      意義，重新定義為共同「實行」犯罪。依刑法修正立法理
      由。修正後正犯定義，則僅限於「實行」而已，而「實行
      」則著重於直接從事構成犯罪事實之行為，是新法共同正
      犯之範圍已有限縮，排除陰謀犯、預備犯之共同正犯。新
      舊法就共同正犯之範圍既因此而有變動，自屬犯罪後法律
      有變更，而新法之規定並非較有利於被告，應適用被告行
      為時之規定。
（二）連續犯、牽連犯部分：被告等行為後，刑法第56條連續犯
      及第55條後段牽連犯之規定均經刪除，此刪除雖非犯罪構
      成要件之變更，但顯已影響行為人刑罰之法律效果，自屬
      法律之變更。又依修正前刑法第56條規定，被告丙○○所
      為2次之背信犯行及刑法第216條之罪，本均得論以連續犯
      ，各得加重其刑至二分之一，即最高得判處有期徒刑7年6
      月，而修正後刑法既已無連續犯之適用，被告所犯之罪經
      併合處罰結果，最高分別得判處有期徒刑10年，是數罪併
      罰之結果，顯較論以連續犯之情形為重。是以，經比較新
      舊法結果，均以修正前刑法第56條、第55條後段規定較有
      利於被告，自仍應適用被告行為時即修正前刑法連續犯、
      牽連犯之規定。
（三）綜上比較結果，以被告行為時法即修正前刑法相關規定較
      有利於被告，依刑法第2條第1項前段規定，應適用有利於
      被告之行為時法論處。
四、本案經檢察官與被告於審判外達成協商之合意且被告已認罪
    ，其合意內容為：(1)戊○○：願受科刑範圍為有期徒刑 2年
    （未適用96年罪犯減刑條例前），同時宣告緩刑 4年，並於
    96年 8月30日前向財團法人私立臺東基督教阿尼色弗兒童之
    家支付新臺幣（下同）10萬元；財團法人臺灣兒童暨家庭扶
    助基金會臺東分事務所（即臺東縣家庭扶助中心）支付12萬
    元；財團法人犯罪被害人保護協會臺灣臺東辦事處支付20萬
    元；財團法人臺灣更生保護會臺東分會支付10萬元；天主教
    私立聖十字架療養院支付20萬元；財團法人天主教花蓮教區
    附設救星教養院支付20萬元；財團法人臺東生命線協會支付
    5萬元；法律扶助基金會臺東分會支付5萬元。(2)丙○○：願
    受科刑範圍為有期徒刑1年6月（未適用減刑條例前），同時
    宣告緩刑3年，並於96年7月30日前向財團法人犯罪被害人保
    護協會臺東分會支付10萬元。(3)鐘啟榮：願受科刑範圍為有
    期徒刑10月（未適用減刑條例前），同時宣告緩刑 3年，並
    於96年 7月30日前向財團法人犯罪被害人保護協會臺東分會
    支付 5萬元。(4)甲○○：願受科刑範圍為有期徒刑1年6月，
    同時宣告緩刑4年，並於96年5月30日前向財團法人私立臺東
    基督教阿尼色弗兒童之家支付20萬元。經查，上開協商合意
    並無刑事訴訟法第 455條之4第1項所列情形，檢察官聲請改
    依協商程序而為判決，本院爰不經言詞辯論，於協商合意範
    圍內為協商判決。又中華民國96年罪犯減刑條例業於96年7
    月16日施行，而被告犯罪時間係於同年 4月24日以前，且所
    犯上開之罪並無同條例第3條第1項所列不予減刑之情形，復
    無同條例其他所定不得減刑之事由，爰依同條例第2條第1項
    第 3款、第7條、第9條之規定，減其宣告刑二分之一，併諭
    知易科罰金之折算標準。另被告為上揭行為後，罰金罰鍰提
    高標準條例第2條業已刪除，刑法第41條第1項前段關於易科
    罰金之折算標準，則由修正前之銀元 100元、200元、300元
    （即新臺幣300元、600元、900元）折算1日，修正為以新臺
    幣1,000元、2,000元、3,000元折算1日，並刪除「因身體、
    教育、職業、家庭之關係或其他正當事由，執行顯有困難」
    之條件，經比較新舊法結果，修正後之易科罰金折算標準顯
    未較有利於被告，是依刑法第2條第1項前段，仍應適用修正
    前刑法第41條第1項前段，定其易科罰金之折算標準。
五、應適用之法條：依刑事訴訟法第455條之2第1項、第455條之
    4第2項、第455條之8、第454條第2項，貪污治罪條例第11條
    第1項（起訴書誤載為同法第11條第 2項，應予更正）、第3
    項、第17條，刑法第2條第1項前段、第11條前段、第28條、
    修正前第56條、第210條、第215條、第216條、第 342條第1
    項、修正前第55條、第41條第1項前段、第74條第1項第 1款
    、第37條第2項、第219條，刑法施行法第1條之1第1項、第2
    項前段，中華民國96年罪犯減刑條例第2條第1項第3款、第7
    條、第9條、第14條，判決如主文。
六、協商判決除有刑事訴訟法第454條之4第1項第1款於本訊問程
    序終結前，被告撤銷協商合意或檢察官撤回協商聲請者；第
    2款被告協商之意思非出於自由意志者；第4款被告所犯之罪
    非第455條之2第1項所定得以協商判決者；第6款被告有其他
    較重之裁判上一罪之犯罪事實者；第 7款法院認應諭知免刑
    或免訴、不受理者情形之一，及違反同條第 2項「法院應於
    協商合意範圍內為判決；法院為協商判決所科之刑，以宣告
    緩刑或 2年以下有期徒刑、拘役或罰金為限」之規定者外，
    不得上訴。
七、如有上開可得上訴之情形，而不服本件判決，得自收受判決
    送達之日起10日內，向本院提出上訴書狀，上訴於第二審法
    院。
本案經檢察官丁○○、庚○○到庭執行職務
中    華    民    國    98    年    2     月    27    日
                  刑事第三庭    法  官  陳弘能
以上正本證明與原本無異。
                                書記官  尹玉琪
中    華    民    國    98    年    3    月      5    日
附表：
┌──┬─────────────┬──┬─────┐
│編號│           文件名稱       │欄位│偽造之署押│
├──┼─────────────┼──┼─────┤
│  1 │東海岸公教度假中心國立成功│監辦│「鐘啟榮」│
│    │商水實習旅館興建大樓水電工│單位│印文1枚   │
│    │程第九次估驗報告          │    │          │
├──┼─────────────┼──┼─────┤
│  2 │省立成功商水實習旅館興建大│監工│「鐘啟榮」│
│    │樓水電工程發包工程部分估驗│    │印文1枚   │
│    │計價表（第九次）          │    │          │
├──┼─────────────┼──┼─────┤
│  3 │東海岸公教度假中心省立成功│監工│「鐘啟榮」│
│    │商水實習旅館興建大樓水電工│    │印文62枚  │
│    │程估驗明細表（第九次）    │    │          │
├──┼─────────────┼──┼─────┤
│  4 │東海岸公教度假中心國立成功│監辦│「鐘啟榮」│
│    │商水實習旅館興建大樓水電工│單位│印文1枚   │
│    │程第十次估驗報告          │    │          │
│    │                          │    │          │
├──┼─────────────┼──┼─────┤
│  5 │省立成功商水實習旅館興建大│監工│「鐘啟榮」│
│    │樓水電工程發包工程部分估驗│    │印文1枚   │
│    │計價表（第十次）          │    │          │
├──┼─────────────┼──┼─────┤
│  6 │東海岸公教度假中心省立成功│監工│「鐘啟榮」│
│    │商水實習旅館興建大樓水電工│    │印文63枚  │
│    │程估驗明細表（第十次）    │    │          │
└──┴─────────────┴──┴─────┘


司法院資訊處製作；財團法人民間司法改革基金會備份。
